臺灣新北地方法院刑事判決
111年度原訴字第30號
公  訴  人  臺灣新北地方檢察署檢察官
被      告  廖佳恩


義務辯護人  李孟聰律師
上列被告因違反毒品危害防制條例案件，經檢察官提起公訴（
110年度偵字第36547號），本院判決如下：
    主  文
廖佳恩犯販賣第三級毒品罪，未遂，處有期徒刑壹年。扣案附表
編號一至三所示之物均沒收。
    事  實
一、廖佳恩明知愷他命為毒品危害防制條例第2 條第2 項第3 款
    所列管之第三級毒品，不得販賣，竟基於意圖營利販賣第三
    級毒品之犯意，於民國110年9月8日晚間，在新北市某處，
    以附表編號3所示行動電話連結網路，在通訊軟體「WE CHAT
    」（下稱微信），以暱稱「財（營業中)」 散布「優質大奶
    妹!火爆熱線中」此等表示販賣毒品之訊息。適新北市政府
    警察局新莊分局員警於同年9月8日18時許，執行網路巡邏勤
    務時，察覺上開訊息，遂與之攀談並議定以新臺幣（下同）
    3,600 元之價格，購買第三級毒品愷他命2公克，並相約於
    同日晚間至隔日凌晨間，在新北市新莊區中正路、富國路麥
    當勞進行交易。而後廖佳恩於同年月9日凌晨0時20分許，至
    上開地點，自所攜帶附表編號1、2所示愷他命中取出附表編
    號1所示愷他命交予喬裝買家員警，經警當場查獲而未遂，
    並扣得附表所示之物。
二、案經新北市政府警察局新莊分局報告臺灣新北地方檢察署檢
    察官偵查起訴。
    理  由
一、按被告以外之人於審判外之言詞或書面陳述，除法律有規定
    者外，不得作為證據；被告以外之人於審判外之陳述，雖不
    符刑事訴訟法第159 條之1 至第159 條之4 之規定，而經當
    事人於審判程序同意作為證據，法院審酌該言詞陳述或書面
    陳述作成時之情況，認為適當者，亦得為證據；當事人、代
    理人或辯護人於法院調查證據時，知有第159 條第1 項不得
    為證據之情形，而未於言詞辯論終結前聲明異議者，視為有
    前項之同意，刑事訴訟法第159 條第1 項、第159 條之5 分
    有明文。本案以下所引之證據，檢察官、被告及其辯護人均
    同意做為證據（見本院卷第39至41頁），且檢察官、被告及
    其辯護人迄言詞辯論終結前未就上開證據之證據能力聲明異
    議（見本院卷第85至90頁），本院審酌上開證據並非公務員
    違法取得，亦無證據力明顯過低之情形，復經本院於審判期
    日就上開證據進行調查、辯論，依法自有證據能力。
二、得心證之理由
  ㈠上開事實業據被告於警詢、檢察官偵查及本院審理時坦承不
    諱（見偵卷第17至23頁、第69至71頁、本院卷第39頁、第87
    至88頁），且有證人李宜庭於檢察官偵查中證述可參（見偵
    卷第85至87頁），復有自願受搜索同意書、搜索扣押筆錄、
    扣押物品目錄表、職務報告、譯文、照片、臺北榮民總醫院
    110年12月6日北榮毒鑑字第C0000000號毒品成分鑑定書、11
    0年12月6日北榮毒鑑字第C0000000-Q號毒品純度鑑定書在卷
    可參（見偵卷第29至33頁、第37至39頁、第47至56頁、第11
    7至119頁），及附表編號1至3 所示之物扣案可稽，足認被
    告上開任意性自白與事實相符，堪以採信。
  ㈡再愷他命為法定第三級毒品，不得交易流通，自無一定之公
    定價格，是其各次買賣之價格，當亦各有差異，或隨供需雙
    方之資力、關係之深淺、需求之數量、貨源之充裕與否、販
    賣者對於資金之需求程度，以及政府查緝之態度，進而為各
    種不同之風險評估，而為機動性之調整，是其價格標準，自
    非一成不變，且販賣者從各種「價差」或「量差」或「純度
    」謀取利潤方式，亦有差異，然其所圖利益之非法販賣行為
    目的，則屬相同，並無二致。因之，販賣利得，除經被告坦
    承，或其價量至臻明確，確實難以究其原委。然按一般民眾
    普遍認知之毒品非法交易，向為政府查禁森嚴且重罰不寬貸
    ，衡諸常情，倘非有利可圖，絕無平白甘冒被重罰風險之理
    ，從而，舉凡其有償交易，除足反證其確另基於某種非圖利
    本意之關係外，通常尚難因無法查悉其買進、賣出之差價，
    而諉無營利之意思，或阻卻販賣犯行之追訴。被告自承施用
    愷他命等語（見偵卷第21頁），可見其等知悉愷他命有相當
    價值，且毒品交易為政府檢警機關嚴予取締之犯罪，法律並
    就此設有重典處罰，若非為從中獲利，自無甘冒重典交付愷
    他命予人之理，由此可認被告應有營利之意圖。
  ㈢綜上，本案事證明確，被告犯行均堪認定，應依法論科。
三、論罪科刑
  ㈠查愷他命為毒品危害防制條例第2 條第2 項第3 款所稱之第
    三級毒品，被告如犯罪事實一所示業向外兜售第三級毒品，
    顯已著手於販賣第三級毒品構成要件之行為，惟因交易對象
    為喬裝買家員警而未能完成交易而未遂，是核被告所為，係
    犯毒品危害防制條例第4 條第6 項、第3 項之販賣第三級毒
    品未遂罪。被告販賣前意圖販賣而持有第三級毒品之低度行
    為，為販賣之高度行為所吸收，不另論罪。
  ㈡減刑事由
  1.被告已著手於販賣第三級毒品行為之實行，惟尚未販出毒品
    ，並未發生既遂之結果，其犯罪仍屬未遂階段，爰依刑法第
    25條第2 項規定，按既遂犯之刑減輕之。又被告於警詢、檢
    察官偵查及本院審理時均自白本件販賣第三級毒品未遂犯行
    ，已如前述，是被告就前開犯行，符合毒品危害防制條例第
    17條第2 項規定得減輕其刑之要件，爰依上開規定減輕其刑
    。
　2.再被告為本案販賣毒品犯行，可能助長他人施用，施用者為
    求獲取購毒資金，極可能衍生其他犯罪，嚴重危害社會治安
    ，所為自無可取，惟衡被告本案販賣對象僅一，且為喬裝買
    家員警，實際尚未散播毒害，且交易毒品數量、金額非鉅，
    其並非販售大量毒品予不特定多數人以獲取暴利，其犯罪情
    節尚與販售毒品上游集團嚴重危害社會治安之情形有別，犯
    罪程度相較輕微，而毒品危害防制條例第4 條第3 項之法定
    刑為7年以上有期徒刑，縱以前述毒品危害防制條例第17條
    第2項、刑法第25條第2項減輕後，科以本罪法定最低度刑仍
    嫌過重，爰依刑法第59條規定，酌減其刑。
　3.被告前開減輕事由，爰依法遞減之。
　4.按毒品危害防制條例第17條第1 項規定犯該條例第4 條至第
    8 條、第10條或第11條之罪，供出毒品來源，因而查獲其他
    正犯或共犯者，減輕或免除其刑。所稱「供出毒品來源，因
    而查獲其他正犯或共犯者」，係指被告具體供出毒品來源之
    有關資料，諸如正犯或共犯之姓名、年籍、住居所或其他足
    資辨別之特徵等，使調查或偵查犯罪之公務員因而對之發動
    調查或偵查並查獲者而言。上開規定，並未明定以在司法警
    察（官）調查及檢察官偵查時供出為必要，解釋上於事實審
    法院供出因而破獲者，仍有該條項之適用。然因法院非屬偵
    查犯罪機關，故被告即使在法院審判中供出毒品來源，仍須
    待在場之檢察官因此知悉並發動偵查，或由法院依刑事訴訟
    法第241 條之規定告發，函送檢察官偵查，並因而查獲者，
    始得依上開規定減輕或免除其刑。被告雖稱係向「小白」購
    買愷他命等語（見偵卷第21頁），然其並無法提供所稱「小
    白」之真實姓名、年籍資料（見偵卷第21頁），可見被告並
    未提供足資辨識所稱毒品來源「小白」之真實姓名、年籍資
    料或住居所等資訊以供檢警查緝，是調查或偵查犯罪之公務
    員並未因被告之供述而查獲其他正犯或共犯，尚不符毒品危
    害防制條例第17條第1 項之要件，自無從依此規定減刑。
 ㈢爰審酌被告正值少壯，應可以正途己力謀生，竟不思以正當方
   式獲取所需，且自承其曾施用毒品，可見明知第三級毒品為
   法禁之物，苟流通於外，戕害他人身心，且危害社會風氣，
   竟為圖私利販賣第三級毒品愷他命，要無可取，惟衡被告販
   售對象僅一人，販賣數量、金額非鉅，且本案適經警發覺犯
   行進而查獲，幸未散播大量毒害於眾，及其前科素行，自陳
   之教育程度，目前有正當工作，需分擔家計等生活狀況，及
   犯罪後坦承犯行，態度尚可等一切情狀，量處如主文所示之
   刑。 　
四、沒收：
  ㈠扣案附表編號1 、2所示愷他命（含外包裝，因與其內第三級
    毒品無法稀離），為第三級毒品，為且被告係從中取出販賣
    ，屬違禁物，應依刑法第38條第1 項之規定宣告沒收。至鑑
    驗耗損部分，因已滅失不存在，自無庸併予宣告沒收。
  ㈡扣案附表編號3 所示行動電話（含SIM 卡1 張），係被告所
    有，用以散布本案販賣毒品訊息及聯絡本案販賣毒品所用一
    節，業據被告供陳在卷，爰依毒品危害防制條例第19條1 項
    規定宣告沒收。
  ㈢所謂因犯罪所得之財物，係以實際所得者為限，苟無所得或
    尚未取得者，即無從為沒收或追徵之諭知。被告本案交易對
    象為警員，實際並未完成交易，亦未取得財物，自難認被告
    業已獲取犯罪所得，無從沒收。另被告本案犯行並未使用附
    表編號4 所示行動電話一節，業據被告於本院審理時供述在
    卷，復無積極事證可認該行動電話有何應予沒收之情狀，爰
    不予沒收。
據上論斷，應依刑事訴訟法第299 條第1 項前段，毒品危害防制
條例第4 條第6 項、第3 項、第17條第2 項、第19條第1 項，刑
法第11條、第25條第1 項、第2 項、第59條、第38條第1 項，判
決如主文。
案經檢察官黃佳彥偵查起訴，檢察官朱曉群到庭執行職務。
中　　華　　民　　國　　111 　年　　7 　　月　　19　　日
　　　　　　　　  刑事第九庭  審判長法  官  何燕蓉

                                    法  官  林米慧

                                    法  官  林翊臻
上列正本證明與原本無異。
如不服本判決，應於判決送達後20日內敘明上訴理由，向本院提
出上訴狀 (應附繕本) ，上訴於臺灣高等法院。其未敘述上訴理
由者，應於上訴期間屆滿後20日內向本院補提理由書「切勿逕送
上級法院」。
                                    書記官  林進煌
中　　華　　民　　國　　111 　年　　7 　　月　　22　　日
本案論罪科刑法條：
毒品危害防制條毒品危害防制條例第4條
毒品危害防制條例第4條
製造、運輸、販賣第一級毒品者，處死刑或無期徒刑；處無期徒
刑者，得併科新臺幣 3 千萬元以下罰金。
製造、運輸、販賣第二級毒品者，處無期徒刑或 10 年以上有期
徒刑，得併科新臺幣 1 千 5 百萬元以下罰金。
製造、運輸、販賣第三級毒品者，處 7 年以上有期徒刑，得併
科新臺幣 1 千萬元以下罰金。
製造、運輸、販賣第四級毒品者，處 5 年以上 12 年以下有期
徒刑，得併科新臺幣 5 百萬元以下罰金。
製造、運輸、販賣專供製造或施用毒品之器具者，處 1 年以上
7 年以下有期徒刑，得併科新臺幣 1 百 50 萬元以下罰金。
前五項之未遂犯罰之。
附表
7 年以下有期徒刑，得併科新臺幣 1 百 50 萬元以下罰金。
前五項之未遂犯罰之。
附表
編號 名      稱 數量 備                                          註 1 愷他命 1包 經臺北榮民總醫院鑑驗結果： 1.毛重1.9765公克，淨重1.7483公克，取樣0.0273公克，驗餘淨重1.7210公克。 2.檢出第三級毒品愷他命成分 2 愷他命 8包 經臺北榮民總醫院鑑驗結果： 1.毛重14.9486公克，淨重13.2278公克，取樣0.0553公克，驗餘淨重13.1725公克。 2.檢出第三級毒品愷他命成分 3 IPHONE 7行動電話（含SIM 卡1 張） 1 支  4 IPHONE 12行動電話（含SIM 卡1 張） 1 支